【裁判字號】    98,抗,74
【裁判日期】    980402
【裁判案由】    確認房屋所有權
【裁判全文】
臺灣高等法院高雄分院民事裁定            98年度抗字第74號
抗  告  人  甲○○
相  對  人  乙○○
上列抗告人與相對人乙○○間因請求確認房屋所有權事件，對於
中華民國98年2 月17日臺灣高雄地方法院98年度審訴字第132 號
所為裁定，提起抗告，本院裁定如下：
    主  文
抗告駁回。
抗告訴訟費用由抗告人負擔。
    理  由
一、抗告意旨略以：按憲法第16條明定「人民有請願、訴願及訴
    訟之權」，此乃國家賦予人民之基本人權，國家應予保障之
    ，司法機關不得任意推諉、逃避。兩造所爭議者，為婚姻期
    間所購置之不動產物權其離婚後之歸屬，在無約定之情形下
    ，法律上應有一明確之認定。蓋因中華人民共和國法令規定
    ，離婚夫妻之不動產轉讓，產權歸屬須先向公證單位出具離
    婚協議或判決時之證明文件以明確房屋歸屬權，始得辦理移
    轉讓售。抗告人有藉此確認之訴，以確認其所有人之地位，
    實無理由以該標的物不在轄區，作為拒絕保障人民司法請求
    權之適當理由。抗告人早年與妻子感情不睦，在台時即與妻
    子分居兩地數十年，於退休後更遭妻兒子女共同遺棄，不得
    已至大陸依親，並為節省生活費用而購置系爭建物，今因年
    邁體衰不堪長期兩地奔波，欲落葉歸根回台定居，而有處分
    該建物之必要，卻遭大陸方面刁難，非由抗告人出具產權證
    明為其個人所有，不得讓售，始提出本訴。為此，求予廢棄
    原裁定等語。
二、按因不動產之物權涉訟者，專屬不動產所在地之法院管轄，
    民事訴訟法第10條第1 項定有明文。又訴訟事件不屬受訴法
    院管轄而不能為第28條之裁定者，法院應以裁定駁回之，民
    事訴訟法第249 條第1 項第2 款亦有明文。至於請求確認所
    有權存在訴訟，係因不動產之物權涉訟，應專屬不動產所在
    地之法院管轄。（最高法院87年度台上字第788 號裁判意旨
    參照）。
三、查系爭建物坐落中華人民共和國之浙江省金華市，有中華人
    民共和國之所有權證及國有土地使用證附於原審卷可稽（原
    審卷第6 至14頁）。揆諸上開說明，本件自係因不動產之物
    權涉訟，而應專屬不動產所在地之法院管轄。原審法院就系
    爭建物物權涉訟並無管轄權，亦不能依民事訴訟法第28條規
    定移送至中華人民共和國之管轄法院。原法院依民事訴訟法
    第249 條第1 項第2 款規定，裁定駁回抗告人之訴，核無違
    誤。抗告意旨指摘原裁定不當，求予廢棄為無理由，應予駁
    回。
據上論結，本件抗告為無理由，依民事訴訟法第495 條之1 第1
項、第449 條第1 項、第95條、第78條，裁定如主文。
中    華    民    國    98    年    4     月    2     日
                              民事第六庭
                                  審判長法官  許明進
                                  法      官  徐文祥
                                  法      官  張明振
以上正本證明與原本無異。
如不服本裁定應於送達後10日內向本院提出再抗告狀 (並按他造
當事人之人數附繕本)， 並繳納再抗告費新臺幣1,000 元。
再為抗告僅得以適用法規顯有錯誤為理由，並應委任律師為代理
人。
中    華    民    國    98    年    4     月    2     日
                                  書  記  官  熊惠津
附註：
抗告人之配偶、三親等內之血親、二親等內之姻親，或抗告人為
法人、中央或地方機關時，其所屬專任人員具有律師資格並經法
院認適當者，亦得為第三審代理人。
抗告人或其法定代理人具有律師資格者及前項情形，應於提起抗
告或委任時釋明之。


司法院資訊處製作；財團法人民間司法改革基金會備份。
